【裁判字號】    98,消債抗,458
【裁判日期】    980826
【裁判案由】    聲請更生程序
【裁判全文】
臺灣高雄地方法院民事裁定           98年度消債抗字第458號
抗  告  人  甲○○
上列當事人因消費者債務清理事件聲請更生，不服本院民國98年
6 月26日所為97年度消債更字第448 號第一審裁定，提起抗告，
本院裁定如下：
    主  文
抗告駁回。
抗告程序費用新臺幣壹仟元由抗告人負擔。
    理  由
一、抗告意旨略以：伊曾與最大債權銀行板信商業銀行申請前置
    協商，而該銀行提出每月新台幣（下同）6,357 元之還款方
    案，並稱願給予聲請人一日之考慮時間，抗告人於當日並未
    允諾，乃經審慎思慮後，方於隔日表示願接受上開還款金額
    ，然該銀行竟表示該已無法再協商，故協商已不成立，是並
    非因伊明知協商條件可以負擔而不負擔而致協商不成立。再
    者，依「行政院金融監督管理委員會」及「中華民國銀行商
    業工會全國聯合會」所提供之「個別協商一致性方案」與「
    債務協商變更還款條件方案」皆係針對民國95年度性協商而
    擬定之協商方式，惟對於依此等未曾於95年度參與過協商之
    輩，並未提供相對之協商方式，令抗告人於協商不成立後，
    進退維谷，致債務無法清償，惟抗告人確具備償還誠意，並
    為此，請求廢棄原裁定，准予抗告人更生之聲請等語。
二、按債務人對於金融機構因消費借貸、自用住宅借款、信用卡
    或現金卡契約而負債務，在聲請更生或清算前，應提出債權
    人清冊，以書面向最大債權金融機構請求協商債務清償方案
    並表明共同協商之意旨，消費者債務清理條例（下稱本條例
    ）第151條第1項定有明文。又聲請更生或清算不合程式或不
    備其他要件者，法院應以裁定駁回之，但其情形可以補正者
    ，法院應定期間先命補正。債務人不能清償債務或有不能清
    償之虞者，得依本條例所定更生或清算程序，清理其債務。
    復為同條例第8條、第3條所明定。
三、經查：
（一）本件抗告人雖主張伊於最大債權金融機構板信商業銀行告
      知其180 期、0%、月付6,357 元之還款方案隔日即表示願
      接受上開協商結果，然該銀行竟枉顧其償還意願，逕自認
      定協商不成立而發給前置協商不成立通知書云云，惟伊並
      未說明前開銀行於何時告知該還款方案內容，亦未提出相
      關文件可茲佐證，伊所言之真實性，容有質疑。再據本院
      於民國98年8 月14日電詢前開銀行承辦人員紀錄所示，該
      銀行據抗告人協商當時之月薪27,000元予以試算，其每月
      可支配金額仍得剩餘9,226 元，遂於97年6 月9 日告知本
      案抗告人前開償還方案內容，惟其代理人非但於協商過程
      中不予配合，並向銀行請求速發該前置協商不成立通知書
      以利其聲請更生，因此，銀行只得依其要求於97年6 月11
      日逕發該通知書予抗告人，故抗告人所言銀行僅給予一天
      之考慮期間及其允諾之償還意願遭否決等情，與事實並不
      相符，又抗告人未能接受顯足以負擔之還款方案，而致協
      商不成立，顯足見其一心係欲循債務清理之程序以圖脫免
      債務之責任而無任何清償之誠意甚明。
（二）揆諸「協商前置主義」之立法意旨，係因債務人受法院裁
      定開始更生或清算者，其生活、資格、權利等均將受限制
      ，該等程序係債務清理之最後手段，於無法協商時，始適
      用更生或清算程序清理其債務，為使債務人未進入最後手
      段前，得選擇自主解決其債務，並使債權人能體認消債條
      例之立法目的，對債務人為何會毀諾有再一次省思之機會
      及衡量其債權確保之底線，如能因此而成立協商，債務人
      則不須依該條例聲請更生或清算，亦可疏減法院負擔，有
      效分配司法資源。且在協商期間，責令債務人與全體債權
      金融機構間，共同商妥一個皆可接受之債務清理方案，可
      能需花費一番折衝功夫始能完成，但若能將其功能完全發
      揮，自能節省當事人與法院間之勞費與時間。是「個別協
      商一致性方案」與「債務協商變更還款條件方案」雖係針
      對曾參與95年度協商者而再行擬定之協商方式，惟目前銀
      行業者之實務作法多半係先依180 期、0 利率而擬定償還
      方案，迨未被債務人接受時，再依照「二階段還款方案」
      （即第一階段為前6 年，共72期，每期至少須償還各家債
      權銀行1,000 元；待至第二階段時，再衡酌債務人當時之
      償還能力，重新擬定償還方案）與債務人進行協商，倘債
      務人已透過上開各種協商管道皆未能與債權人成立協商，
      方得以「更生或清算之聲請」作為償還債務之最後手段，
      如此，始符合前置協商程序之立法意旨。由於抗告人於前
      置協商過程中皆不予配合，足堪認定伊已欠缺協商還款之
      誠意，故銀行始未對其提出「二階段還款方案」而再行協
      商，此協商不成立乃可歸責於抗告人自身態度所致，非可
      謂就95年度未參加協商者未予選擇之協商管道，抗告人之
      認定，似有誤解之處，再者，前置協商程序並未規定僅能
      進行一次，抗告人若誠具備相當償還之誠意，實得再和債
      權銀行另行談妥償還方案，非必得透過聲請更生之方式而
      清償所負債務。
四、綜上所述，原審裁定駁回抗告人更生之聲請，依法並無違誤
    ，抗告意旨指摘原裁定不當，求予廢棄另為裁定，為無理由
    ，應予駁回。
五、據上論結，本件抗告為無理由，依消費者債務清理條例第15
    條，民事訴訟法第495 條之1 第1 項、第449 條第1 項、第
    95條、第78條，裁定如主文。
中    華    民    國    98    年    8     月    26    日
                民事鳳山分庭  審判長法  官  楊富強
                                    法  官  何悅芳
                                    法  官  林意芳
上為正本係照原本作成。
不得再抗告。
中    華    民    國    98    年    8     月    26    日
                                    書記官  陸艷娣


司法院資訊處製作；財團法人民間司法改革基金會備份。
